【裁判字號】    90,婚,740
【裁判日期】    901210
【裁判案由】    離婚
【裁判全文】
臺灣台中地方法院民事判決  九十年度婚字第七四○號
    原      告  甲○○
    被      告  乙○○
右當事人間請求離婚事件，本院判決如左：
    主      文
原告之訴駁回。
訴訟費用由原告負擔。
    事      實
甲、原告方面：
  一、聲明：如主文所示。
  二、陳述：兩造於民國八十三年十一月二十二日結婚，婚後尚稱融洽，育有一子，
      惟嗣被告言行異常，至八十九年四月間竟因犯罪而遭判刑確定並發監執行，越
      數日，公婆即給原告四百元，將原告趕離家門，原告因年幼生病致頭腦不佳，
      四肢反應遲鈍，無法自立生活並扶養孩子，因此只好投奔娘家父母。邇聞被告
      觸犯偽造貨幣罪，其在八十九年四月間入監執行，原告才知其獲判有罪確定。
      且被告平時對原告即非友善，公婆更將原告趕離家門，兩造間之感情已難回復
      ，為此依民法第一千零五十二條第一項或同條第二項訴請離婚。
  三、證據：提出戶籍謄本二份為證，並聲請調閱被告前科資料。
乙、被告方面：
  一、聲明：同意原告之訴。
  二、陳述：被告現因偽造貨幣罪執行中，八十八年七、八月左右判決確定，十月執
      行，判決確定時有和原告同住，原告知道。原告起訴狀所述不實在，被告沒有
      對原告不友善，被告入獄執行期間，原告沒有看過被告，也沒有去看被告之父
      母。
    理      由
一、按夫妻之一方犯不名譽之罪被處徒刑者，他方得向法院請求判決離婚，民法第一
    千零五十二條第一項第十款定有明文。而同法第一千零五十四條規定，對於第一
    千零五十二條第六款及第十款之情事，有請求權之一方，自知悉後已逾一年，或
    自其情事發生後已逾五年者，不得請求離婚。最高法院六十七年度台上字第三十
    三號判例亦謂：「民法第一千零五十二條第十款所定被處三年以上之徒刑或因犯
    不名譽之罪被處徒刑者，係指被處徒刑之判決已確定者而言。故民法第一千零五
    十四條所定知悉其情事，應自知悉被處徒刑之判決確定時起算」。本件原告主張
    被告觸犯偽造貨幣罪經判處罪刑確定乙節，為被告所自承，亦有被告之前科資料
    在卷可稽，固堪信為真正。然依上開前科資料所載被告因觸犯偽造貨幣罪經台灣
    高等法院高雄分院判處有期徒刑六年，褫奪公權三年，於八十八年九月三日確定
    在案。而被告供稱：「現因偽造貨幣執行中，八十八年七、八月左右判決確定，
    十月執行。判決確定時有和原告同住，原告知道」、「‧‧‧八十八年十月二十
    日被告還跟我高雄執行，原告知道」等語，參以原告自述其於被告發監執行後，
    始為公婆趕出家門乙節，可知，被告經判決確定並發監執行，原告仍與被告同住
    無訛，準此，被告所稱原告知悉其因觸犯偽造貨幣罪經判處罪刑確定之事實，應
    堪採信，是縱認被告觸犯偽造貨幣罪屬不名譽之罪名，惟原告遲至九十年間始據
    以訴請離婚，顯已逾上開法定期間。故原告依民法第一千零五十二條第一項第十
    款規定訴請離婚，即屬無理由，應予駁回。
二、次按民法第一千零五十二條第二項規定，有前項以外之重大事由，難以維持婚姻
    者，夫妻之一方得請求離婚。但其事由應由夫妻之一方負責者，僅他方得請求離
    婚。原告另主張被告未盡家庭責任，不給付生活費，對伊不友善，於被告發監執
    行後，公婆即將伊趕出家門等情，被告則否認之，原告亦未能舉證以實其說，自
    難認其主張為真實。被告雖觸犯偽造貨幣罪經判處罪刑入獄執行中，如前所述，
    然被告除此犯行外，並無其他犯罪前科，此觀其前科資料自明，可知，其係初犯
    ，而夫妻生活貴在互信、互諒，以謀家庭之和諧，共造幸福美滿。是兩造既為夫
    妻，原告自應對被告之初次犯行，給予包容，期能悔過自新。故被告初犯上述罪
    行，依社會通常觀念，在客觀上尚不足以動搖夫妻共同生活，而構成難以維持婚
    姻之重大事由，是原告依民法第一千零五十二條第二項規定訴請離婚，亦有未合
    ，應予駁回。
三、據上論結：原告之訴為無理由，並依民事訴訟法第七十八條，判決如主文。
中      華      民      國    九十      年     十二     月     十       日
                                  台灣台中地方法院家事法庭
~B法      官  許文碩
右正本證明與原本無異
如不服本判決，應於收受判決書二十日內向本院提出上訴狀
中      華      民      國    九十      年     十二     月     十一     日
~B法院書記官  何俞瑩


司法院資訊處製作；財團法人民間司法改革基金會備份。
